臺灣基隆地方法院刑事判決　　　　　　　　　　　　　　九十一年度易字第八五號
　　公　訴　人　臺灣基隆地方法院檢察署檢察官
　　被　　　告　甲○○
右列被告因違反毒品危害防制條例案件，經檢察官提起公訴（九十年度偵字第三四三
一號），本院判決如左：
    主  文
甲○○持有第二級毒品，處拘役貳拾日，如易科罰金以佰元折算壹日。
扣案之安非他命壹包（淨重零點壹公克）沒收銷燬之。
    事  實
一、甲○○曾於八十七年間因妨害兵役案件，經本院判處拘役二十日確定（不構成累
    犯），其明知毒品危害防制條例業經總統於民國八十七年五月二十日，以華總（
    一）字第八七○○○九九八六○號令修正公布，於同年月二十二日生效，依該條
    例第二條第二項第二款之規定，將安非他命列為第二級毒品管理，不得非法持有
    。詎其竟於民國九十年八月初某日（檢察官誤為八十九年八月九日），在臺北縣
    金山鄉六股村頂六股十六號住處內，將不詳姓名友人施用後留下之第二級毒品安
    非他命一小包（淨重○、一公克）非法持有之。嗣於九十年八月九日十五時三十
    分許，因警偵查竊盜案件，經其同意在前揭處所搜索，而當場查獲，扣得上開安
    非他命一小包。
二、案經臺北縣警察局金山分局報請臺灣基隆地方法院檢察署檢察官偵查起訴。
    理  由
一、訊據被告甲○○矢口否認持有第二級毒品安非他命之犯行，並辯稱：伊不知房間
    內為何會有安非他命，當日警察說因竊盜案件，要到其住處搜查是否有贓物，但
    卻找到安非他命云云。
二、經查：
  （一）被告於警訊中自承：查扣的安非他命是伊由電視櫃下拿出來交給警方；偵查
        中亦自承：扣案之物是伊的朋友在伊家中用（後）留下的（偵查卷第十一頁
        ）各等語，核與證人張安進、胡武川即查獲本案警員於檢察官偵查中結證稱
        ：我們在他房間內搜出一個安非他命殘渣袋（偵查卷第三五頁反面）相符，
        並有搜索扣押筆錄上記載「經受搜索人甲○○同意，至其房間內搜查，在其
        卓子下方處查扣裝安非他命塑膠袋一個。」附卷可稽。而該扣案之結晶物一
        小包，經送法務部調查局鑑定，係第二級毒品基安非他命，此有法務部調查
        局九十一年二月二十二日調科壹字第○九一○○○五四五六號檢驗通知書在
        卷可按，足信被告要係其友施用安非他命後留下而為其執持占有，否則應無
        收藏於電視櫃下之理。其警偵訊之自白與事實相符，嗣後空言翻異翔實初供
        ，要屬事後卸責之詞，委無足採。
  （二）被告雖於偵審中自承很久以前曾施用第二級毒品安非他命，然其為警所採尿
        液，經送基隆市衛生局鑑定，並未檢出安非他命陽性反應，此有該局九○基
        衛檢字第一○○六五號檢驗成績書在卷可按，且參諸被告前揭偵查中供述係
        朋友留下的等情以觀，堪認其並非為施用而持有該毒品，而係友人施用留下
        後，被告單獨持有之甚明。又被告於本院審理中供承：袋子很新，證人張安
        進、胡武川亦於偵查中證稱：袋子還算新（同卷頁），是本院認定被告應係
        查獲前數日之九十年八月初某日持有。至公訴人認定被告為八十九年八月九
        日持有，與搜索扣押筆錄所載查獲之時間即九十年八月九日顯然不符，容係
        誤載，應予更正。
  （三）按搜索，經受搜索人出於自願性同意者，得不使用搜索票。但執行人員應出
        示證件，並將其同意之意旨記載於筆錄；實施搜索或扣押時，發見另案應扣
        押之物，亦得扣押之，分別送交該管法院或檢察官，刑事訴訟法第一百三十
        一條之一及第一百五十二條分別定有明文。為免另案扣押之濫用，其實施需
        符合：警察因合法的搜索、拘提、或其他合法行為，而發現應扣押之物，且
        必須有相當理由相信所扣押之物係證據為必要（此即所謂「一目瞭然法則」
        ）。本案警方之搜索確係經被告出於自願性同意，此有被告簽名之搜索扣押
        筆錄存卷可查。而扣案之結晶一小包，以警察之執法經驗，有相當理由相信
        所扣押者為證據之物。因此，其所實施之扣押，應屬適法。至被告聲請調查
        扣案之安非他命包裝上是否有其指紋，本院認案發迄今已七月有餘，且經多
        人觸摸（包含警員、鑑定人），已難再為鑑定，更參諸前揭查證，已足為犯
        罪事實之認定，故認無送請鑑定之必要，併此敘明。
  （四）綜上所述，被告持有第二級毒品安非他命之事證明確，犯行堪以認定。
三、查「安非他命類」（Amphe tamine─like）藥品係甲基苯乙胺化學合成麻醉藥品
    ，屬中樞神經興奮劑，吸用後會引起不安、頭昏、亢進性反應、失眠、焦慮、譫
    妄、慢性中毒、精神障礙，類似精神分裂症之錯覺、幻覺、妄想，及伴有行動與
    性格異常等副作用，並有輕微之成癮性，嚴重危害身心健康，而慣用者由於精神
    錯亂，更具暴力攻擊及反社會行為、自殺等傾向，後果堪慮，尤以戒解不易，其
    毒害不在煙毒之下，是於八十七年五月二十日，經總統以華總（一）字第八七０
    ００九九八六０號令修正公布，於同年月二十二日生效之毒品危害防制條例第二
    條第二項第二款規定，將之列為第二級毒品管理，不得非法持有。核被告所為，
    係犯毒品危害防制條例第十一條第二項之持有第二級毒品罪。其自九十年八月初
    某日起迄同月九日查獲時止之持有，為單純一行為之繼續，僅論以一罪。公訴人
    誤載犯罪時間，且未敘明其繼續持有部分，均有未洽，本院依法予以更正，併予
    審理。爰審酌被告曾於八十七年間因妨害兵役案件，經本院判處拘役二十日確定
    ，有臺灣高等法院全國前案紀錄表在卷可參，素行尚非良善，持有第二級毒品數
    量有限，危害非重，並其犯後態度等一切情狀，量處如主文所示之刑，並諭知易
    科罰金之折算標準示懲。
四、扣案之安非他命一小包（淨重○、一公克），不問屬於犯人與否，均應依毒品危
    害防制條例第十八條第一項前段之規定，予以宣告沒收銷燬之。
據上論斷，應依刑事訴訟法第二百九十九條第一項前段，毒品危害防制條例第十一條
第二項、第十八條第一項前段，刑法第十一條前段、第四十一條第一項，罰金罰鍰提
高標準條例第二條，判決如主文。
本案經檢察官林明志到庭執行職務。
中      華      民      國    九十一    年      三      月    二十九    日
                                      臺灣基隆地方法院刑事第二庭
                                              法  官  邱  志  平
右正本證明與原本無異。
對於本件判決如有不服，應於收受送達後十日內，向本院提出上訴書狀，上訴於臺灣
高等法院，並按他造當事人之人數附具繕本。
                                              書記官  彭  淑  芳
中      華      民      國    九十一    年      四      月      二      日
附錄論罪法條
毒品危害防制條例第十一條第二項：
二  持有第二級毒品者，處二年以下有期徒刑、拘役或新臺幣三萬元以下罰金。
